【裁判字號】    98,刑智上訴,86
【裁判日期】    990322
【裁判案由】    違反著作權法
【裁判全文】
智慧財產法院刑事判決
                                  98年度刑智上訴字第86號
上  訴  人  甲○○
即  被  告
選任辯護人  羅明通律師
            陳世偉律師
            劉曉萍律師
上列上訴人因違反著作權法案件，不服臺灣嘉義地方法院98年度
訴字第345號，中華民國98年11月17日第一審判決（起訴案號：
臺灣嘉義地方法院檢察署97年度偵字第8549號），提起上訴，本
院判決如下：
    主  文
上訴駁回。
緩刑貳年，並應向公庫支付新臺幣壹拾伍萬元。
    事  實
一、甲○○係設址於嘉義市○○路229 號1 樓「統揚電器有限公
    司」（下稱統揚公司）之負責人，明知「會贏才通拚」歌曲
    （下稱系爭歌曲），係乙○○（藝名李濠）享有著作財產權
    之音樂著作，未經乙○○之同意或授權，不得擅自重製銷售
    ，詎甲○○竟基於意圖銷售而擅自以重製之方式侵害他人著
    作財產權之犯意，於民國97年4月上旬某日，委由某不知情
    真實姓名年籍不詳之成年女子利用電腦網路設備，在不詳地
    點，自網路下載系爭歌曲後，再重製灌入音圓國際股份有限
    公司（下稱音圓公司）所發行機型：S-2001號、序號：0000
    00000000號之多媒體電腦伴唱機（下稱系爭伴唱機）內之方
    式，侵害乙○○就系爭歌曲之著作財產權，並擺放於統揚公
    司內對外銷售。嗣乙○○與友人王崇諺於97年4月10日，為
    系爭歌曲著作財產權遭侵害進行蒐證，前往甲○○上開營業
    處所試唱時，發現系爭歌曲重製於系爭伴唱機內，遂當場拍
    照蒐證，並以王崇諺之名義購買系爭伴唱機，甲○○並附贈
    系爭歌本，始悉上情。
二、案經乙○○訴請臺灣嘉義地方法院檢察署檢察官偵查起訴。
    理  由
壹、程序部分：
一、按被告以外之人於審判外之言詞或書面陳述，除法律有規定
    者外，不得作為證據；又被告以外之人於審判外之陳述，雖
    不符合同法第159 條之1 至第159 條之4 之規定，但經當事
    人於審判程序同意作為證據，法院審酌該言詞陳述或書面陳
    述作成時之情況，認為適當者，亦得為證據。當事人、代理
    人或辯護人於法院調查證據時，知有第159 條第1 項不得為
    證據之情形，而未於言詞辯論終結前聲明異議者，視為有前
    項之同意，刑事訴訟法第159 條第1 項及第159 條之5 分別
    定有明文。經查，本判決下列所引用之各該被告以外之人於
    審判外之陳述（包含書面陳述），固屬傳聞證據，但檢察官
    、被告或辯護人於本院準備程序及審判期日中，均表示無意
    見，且當事人未於言詞辯論終結前聲明異議，本院審酌該等
    證據作成之情況，認為適於為本件認定事實之依據，依刑事
    訴訟法第159條之5第2項規定，應具有證據能力，合先敘明
    。
二、至其餘本判決所引用之卷內文書證據及物證之證據能力部分
    ，並無證據證明係公務員違背法定程序所取得，檢察官、被
    告或辯護人於原審或本院均未主張排除前開物證之證據能力
    ，且迄於原審或本院言詞辯論終結前均未表示異議，本院經
    審酌前開物證並非公務員違背法定程序所取得，亦無刑事訴
    訟法第159條之4顯有不可信之情況，故上揭物證均有證據能
    力。
貳、實體部分：
一、上開犯罪事實，業據被告甲○○於本院審理時坦承不諱（見
    本院卷第62頁），並經告訴人乙○○即著作權人指訴甚詳，
    復經證人王崇諺、紀霈玲證述在卷（見原審卷第234-239 頁
    、第244-246頁、第248-250頁），復有著作權使用同意書（
    見97年度偵字第8549號卷第39頁）、伴唱機估價單影本2紙
    、產品保證書影本1紙、侵權歌曲歌本內頁影本1紙、97年4
    月10日蒐證照片14張（見97年度他字第917號卷第5-11頁、
    第25-29頁）、歌曲廣告及詞曲影本3紙、蔡漢霖作曲勞務報
    酬單影本、系爭歌曲詞曲創作影本各1紙（見97年度偵字第
    8549號卷36-38頁、第40-41頁）、原審勘驗筆錄（見原審卷
    第253-254 頁）等附卷可稽。是以被告甲○○之自白經核與
    事實相符，自得採為認定事實之基礎，本件事證明確，被告
    甲○○之意圖銷售而擅自以重製之方法侵害他人之著作財產
    權犯行，洵堪認定。
二、核被告甲○○所為，係犯著作權法第91條第2項之意圖銷售
    而擅自以重製之方法侵害他人之著作財產權罪。被告利用不
    知情之真實姓名年籍不詳成年女子自網路上下載系爭歌曲，
    並重製灌入於系爭伴唱機中，為間接正犯。被告明知係侵害
    著作財產權之重製物而散佈之低度行為，應為意圖銷售而擅
    自以重製之方法侵害他人之著作財產權之高度行為所吸收，
    不另論罪（最高法院89年度台上字第3300號、92年度台上字
    第1425號判決意旨參照）。原審適用上開規定，並審酌被告
    素行尚佳，且於原審審理中自承：國中畢業、已婚、3個小
    孩，只有其中1個滿18歲，均在就學中，最小的孩子僅國中
    三年級，目前經營電器行，收入平均約5、6萬元，太太在公
    司幫忙，沒有支薪，父母健在，父親70多歲，母親近70歲，
    住在雲林，有回去就會拿錢約3、5仟元給他們，有5個兄弟
    姊妹，均已成家等之家庭狀況，年輕力壯不思正途獲取金錢
    ，竟意圖銷售而以重製之方法侵害他人之著作財產權，且於
    犯後否認犯行，犯後態度欠佳，復未能與告訴人達成和解，
    賠償告訴人之損失，然衡量其所侵害告訴人之音樂著作僅有
    系爭歌曲1首，數量非鉅，利用重製系爭歌曲藉以銷售系爭
    伴唱機之獲利，亦屬有限等一切情狀，量處有期徒刑6月，
    並諭知易科罰金之折算標準。經核認事用法均無違誤，量刑
    亦稱允當。被告上訴意旨否認有侵害著作權之犯意，為無理
    由，應予駁回。末查，被告前未曾因故意犯罪受有期徒刑以
    上刑之宣告，有本院被告前案紀錄表在卷可憑（見本院卷第
    55頁），其因一時失慮，致罹刑典，且於原審第一次準備程
    序即表明願與告訴人和解之意願，惟告訴人要求之賠償金額
    為300萬元（見原審卷第18頁），以致無法達成和解，其歷
    此偵、審暨科刑教訓後，當知所警惕，信無再犯之虞，本院
    因認對其宣告之刑以暫不執行為適當，爰依刑法第74條第1
    項第1款規定，併予諭知緩刑2年，以啟自新。然為促使其於
    日後得以知曉尊重他人智慧財產權，並參酌被告侵害他人著
    作之情節，爰依刑法第74條第2項第4款規定，諭知被告應於
    本案判決確定後支付15萬元予公庫。至被告重製系爭歌曲所
    灌入之系爭伴唱機，雖係被告侵害告訴人系爭歌曲著作財產
    權所用之物，然既已銷售予告訴人，非被告所有，爰不予宣
    告沒收，附此敘明。
據上論斷，應依刑事訴訟法第368條，刑法第74條第1項第1款、
第2項第4款，判決如主文。
本案經檢察官鍾鳳玲到庭執行職務。
中    華    民    國    99    年     3    月   22     日
                    智慧財產法院第一庭
                          審判長法  官  李得灶
                                法  官  汪漢卿
                                法  官  林欣蓉
以上正本證明與原本無異。
如不服本判決，應於收受送達後10日內向本院提出上訴書狀（應
敘述具體理由並附繕本）。
中    華    民    國    99    年     3    月   22     日
                                書記官  周其祥
附錄論罪科刑法條：
著作權法第91條第2項
意圖銷售或出租而擅自以重製之方法侵害他人之著作財產權者，
處6月以上五年以下有期徒刑，得併科新臺幣20萬元以上2百萬元
以下罰金。


司法院資訊處製作；財團法人民間司法改革基金會備份。
